【裁判字號】    96,易,498
【裁判日期】    970609
【裁判案由】    竊盜
【裁判全文】
臺灣新竹地方法院刑事判決               96年度易字第498號
公  訴  人  臺灣新竹地方法院檢察署檢察官
被      告  甲○○
                    現於臺灣新竹監獄另案執行中
            戊○○
                      弄3號
                      弄3號
上列被告等因竊盜案件，經檢察官提起公訴（96年度偵字第1387
、3907號），本院判決如下：
    主  文
甲○○竊盜，累犯，處有期徒刑捌月，減為有期徒刑肆月，如易
科罰金，以新臺幣壹仟元折算壹日，扣案鑰匙壹支沒收。
戊○○無罪。
    事  實
一、甲○○曾於民國92年間因違反毒品危害防制條例案件，經本
    院於93年6 月18日以93年度易字第69號判決判處有期徒刑1
    年，復於93年間因竊盜案件，經本院於93年8 月23日以93年
    度易緝字第25號判決判處有期徒刑1 年，嗣經本院以93年度
    聲字第674 號裁定定應執行刑為有期徒刑1 年10月，於95年
    1 月25日縮短刑期假釋出監，並付保護管束，嗣於95年3 月
    12日假釋期滿未經撤銷，視為執行完畢，詎仍不知悔改，基
    於意圖為自己不法所有之竊盜犯意，於96年2 月15日晚間10
    時許，在新竹市○區○○里○○○街23巷口處，以自備之鑰
    匙竊取張文澤所有而由乙○○管領使用之車牌號碼4100-HL
    號自用小貨車（貨車上車棚內放有釘槍5 支、空壓機1 台、
    電鋸3 台、雷射水平儀2 台、鐵鎚、鉗子等裝潢工具），得
    手後並將上開空壓機、雷射水平儀、釘槍持至位於新竹縣新
    豐鄉某不知名資源回收場變賣花用。嗣於96年2 月19日凌晨
    3 時50分許，在新竹縣竹東鎮○○路署立竹東醫院大門前，
    甲○○躺臥於前開自用小貨車上，為警當場查獲，並扣得其
    所有供上開竊車所用之鑰匙1 支。
二、案經新竹縣警察局竹東分局報告台灣新竹地方法院檢察署檢
    察官偵查起訴。
    理  由
壹、有罪部分：
一、上開事實業據被告甲○○於警詢、偵查及本院審理時坦承不
    諱，復據被害人乙○○於警詢陳述及本院審理時證述甚詳，
    並有鑰匙1 支扣案可稽，此外，復有新竹縣警察局竹東分局
    扣押筆錄、扣押物品目錄表、新竹縣警察局車輛協尋尋獲電
    腦輸入單、車輛竊盜車牌失竊資料個別查詢報表─查詢車輛
    認可資料、車輛車牌失竊作業─查獲車輛認可資料、贓物認
    領保管單各1 份、相片6 張附卷可佐，本件事證明確，被告
    甲○○竊盜犯行堪以認定。
二、核被告甲○○所為，係犯刑法第320 條第1 項之竊盜罪。被
    告甲○○於92年間因違反毒品危害防制條例案件，經本院於
    93 年6月18日以93年度易字第69號判決判處有期徒刑1 年，
    復於93年間因竊盜案件，經本院於93年8 月23日以93年度易
    緝字第25號判決判處有期徒刑1 年，嗣經本院以93年度聲字
    第674 號裁定定應執行刑為有期徒刑1 年10月，於95年1 月
    25 日 縮短刑期假釋出監，並付保護管束，嗣於95年3 月12
    日假釋期滿未經撤銷，視為執行完畢，此有台灣高等法院被
    告前案紀錄表在卷可參，其於前案執行完畢5 年以內故意再
    犯本件有期徒刑以上之罪，為累犯，應依刑法第47條第1 項
    之規定加重其刑。爰審酌被告甲○○正值壯年，不循正途謀
    財，竟思不勞而獲，心存僥倖，前已有連續4 次竊盜犯行經
    本院判處有期徒刑1 年執行完畢（參卷附本院93年度易緝字
    第25號判決），本次又再度竊取他人財物變賣花用，毫不尊
    重他人財產權，其行竊之手段、竊得財物之價值、所生危害
    、犯後坦承犯行態度尚稱良好等一切情狀，量處如主文所示
    之刑。又被告甲○○犯罪行為時間係在96年4 月24日以前，
    且所犯之竊盜罪雖屬中華民國九十六年罪犯減刑條例第3 條
    所列各款限制減刑之罪，惟其宣告刑並未逾有期徒刑1 年6
    月，應依同條例第2 條第1 項第3 款之規定減輕其刑2 分之
    1 ，並諭知易科罰金之折算標準。
三、扣案之鑰匙1 支係被告甲○○所有且供竊車所用之物，業據
    被告甲○○於本院審理時供承在卷，雖被告甲○○曾供稱該
    鑰匙係被告戊○○所有，然本院認其此部分供述不實，應係
    被告甲○○所有，爰併依刑法第38條第1 項第2 款之規定宣
    告沒收。
貳、無罪部分：
一、公訴意旨略以：被告戊○○與甲○○共同基於意圖為自己不
    法所有之犯意聯絡，於96年2 月15日晚間10時許，在新竹市
    ○區○○里○○○街23巷口處，趁無人注意之際，由被告甲○○把風，被告戊○○則以自備之鑰匙竊取乙○○所使用之
    車牌號碼4100-HL 號自用小貨車（車上裝載有釘槍5 支、空
    壓機1 台、電鋸3 台、雷射水平儀2 台等機具），得手後由
    被告甲○○駕駛前開自用小貨車，搭載被告戊○○逃逸，2
    人並將上開機具持至位於新竹縣新豐鄉某不知名資源回收場
    變賣，所得朋分花用。嗣於96年2 月19日凌晨3 時50分許，
    在新竹縣竹東鎮○○路署立竹東醫院大門前，被告甲○○躺
    臥於前開自用小貨車上，為警當場查獲，並扣得上開竊盜所
    用之鑰匙1 支，因認被告戊○○所為係犯刑法第320 條第1
    項之竊盜罪嫌云云。
二、公訴意旨認被告戊○○涉犯共同竊盜罪，無非係以共犯甲○○於警詢及偵查中之供述、證述為主要依據。惟訊之被告戊○○堅決否認有何共同竊盜犯行，辯稱：其當時因手部骨折
    剛從長庚醫院出院在家休養，不可能與甲○○一起去竊車等
    語。
三、按檢察官就被告犯罪事實，應負舉證責任，並指出證明之方
    法，刑事訴訟法第一百六十一條第一項定有明文。因此，檢
    察官對於起訴之犯罪事實，應負提出證據及說服之實質舉證
    責任。倘其所提出之證據，不足為被告有罪之積極證明，或
    其指出證明之方法，無從說服法院以形成被告有罪之心證，
    基於無罪推定之原則，自應為被告無罪之諭知。次按被告或
    共犯之自白，不得作為有罪判決之唯一證據，仍應調查其他
    必要之證據，以察其是否與事實相符，刑事訴訟法第一百五
    十六條第二項定有明文。立法旨意乃欲以補強證據以防範被
    告或共犯自白之虛擬致與真實不符，亦即以補強證據之存在
    ，藉之限制自白在證據上之價值。共犯，為被告以外之人。
    共犯不論在同一訴訟程序而為共同被告，或在不同之訴訟程
    序而非共同被告，其各別犯罪事實仍獨立存在；就被告本人
    之案件而言，其本質上屬於證人。故利用具有共犯關係之共
    同被告之自白或其他不利於己之陳述，作為認定其他共同被
    告犯罪之證據，為確保其他共同被告對證人之詰問權，該具
    證人適格之共同被告於審判中，除有類如刑事訴訟法第一百
    五十九條之三所列各款情形，或被告已明示捨棄詰問者外，
    應依人證之法定調查程序傳喚到庭具結陳述，使其他共同被
    告有詰問該共同被告即證人之機會；且仍應調查其他必要之
    證據，以察其陳述是否與事實相符，亦即仍須有補強證據以
    擔保該共犯自白之真實性，始得採為斷罪之依據。最高法院
    95年度台上字第2828號、第6673號判決可資參照。經查：
（一）(1)被告甲○○於96年2 月19日凌晨3 時50分許為警查獲後
      ，即於同日凌晨4 時30分許，在新竹縣警察局竹東分局下
      公館派出所接受第一次警詢，其於該次警詢中陳稱：其竊
      取上開自小貨車並無共犯，且竊車目的係用來代步等語（
      參96年度偵字第1387號偵查卷第10頁）；(2)被告甲○○於
      同日上午10時50分許在新竹縣警察局竹東分局接受第二次
      警詢時則陳稱「於96年2 月16日早上戊○○騎一部黑色重
      機車到竹東王子大飯店找我向我提議說去新竹市偷車，約
      10 時 許戊○○騎摩托車載我到新竹市○○○路23巷口時
      ，在11時許戊○○看見4100-HL 自小貨車停在路旁四下無
      人，戊○○就拿自備的鑰匙撬開該4100-HL 自小貨車門鎖
      及電門，戊○○就叫我駕駛該4100-HL 自小貨車載著他離
      開，而機車就留在現場，得手後我與戊○○就把車開到新
      竹縣新豐鄉一處地下資源回收場把車上被害人所有之釘槍
      5 支、空壓機1 台、電鋸3 台、雷射水平儀2 台以新台幣
      五千多元賣給回收場，之後我就駕駛4100-HL 自小貨車先
      載戊○○回家，我就駕駛4100-HL 自小貨車棄置在竹東鎮
      ○○路停車場內藏放然後走路回王子飯店等戊○○」（參
      同前偵卷第13頁）；(3)被告甲○○於同日下午6 時13分許
      在台灣新竹地方法院檢察署檢察官偵訊時供稱「我是在於
      96 年2月15日晚上不詳時間在新竹市○○○路23巷巷子內
      以自備鑰匙偷竊，該把鑰匙是戊○○的，我與他一起騎機
      車到案發地點，看到有一部貨車在那邊，他就下車去偷，
      我們到市區，戊○○提議要去偷車，我有同意，戊○○是
      用他自備的鑰匙打開車子，由我將車子開走，機車放在原
      地，我們騎去的機車是戊○○的」（參同前偵卷第47頁）
      ；(4)被告甲○○於96年7 月23日以證人身分於偵查中證稱
      「當天晚上在偷車前一、二個小時戊○○去竹東我租屋處
      找我，之後在我租屋處戊○○提議要去行竊，我沒有表示
      反對，我們於是騎戊○○機車到新竹市，他騎車載我，是
      戊○○用自備鑰匙將車門打開，我在旁邊把風，之後由我
      進入駕駛座搭載戊○○將車子開走，偷車是為了要代步之
      用」（參96年度偵字第3907號偵查卷第45-46 頁）；(5)被
      告甲○○以證人身分於本院交互詰問時證稱「我們是騎戊○○的摩托車從竹東到新竹市，我們兩個人都輪流載，戊○○在偷，我在旁邊把風看，他用自己的壹支鑰匙直接把
      門打開，是戊○○去轉電瓶，他之前因手部有開刀過，手
      不方便，所以他轉完電瓶後我開車，他手受傷還可以騎機
      車，像平常一樣騎，偷到車後就等天亮要載去新豐的資源
      回收廠賣，晚上就跑來跑去，偷車是因為身上沒有錢，目
      的是偷車上的東西，當天確有打手機給戊○○，且確定戊○○有騎白色光陽豪邁125 機車載我，大約在偷車前一個
      多小時前就與戊○○一起在竹東街上，當天兩人會在一起
      是我打戊○○的手機聯絡，然後約在竹東街上碰面，當天
      從竹東騎車去新竹市的機車是戊○○的，我在竹東是住在
      朋友家，並沒有租房子，前往新竹市之機車不是戊○○的
      ，是那天我們兩個一起在竹東偷的」（參本院卷第63-72
      頁）。綜上所述，共犯甲○○就以下各點有前後陳述不一
      之情況：
      本件竊車究竟有無共犯？被告戊○○究係如何與被告戊○○聯絡並謀議竊車？其等竊車之動機何在？被告甲○○當
      時究係住在竹東何處？被告甲○○與被告戊○○自竹東鎮
      至新竹市究係由何人騎車搭載何人？所乘之機車究係何人
      所有？機車之顏色？凡此諸多疑點，共犯甲○○之歷次陳
      述、供述均有不符，是難僅憑其前後不一之供述、證述作
      為被告戊○○參與
      本件竊車案之唯一證據。
（二）被告戊○○之手部於案發時之狀況究竟如何？經本院向財
      團法人長庚紀念醫院林口分院（下稱長庚醫院）查詢結果
      ，被告戊○○係於95年12月31日至該院急診，當時診斷為
      右手肱骨遠端關節內開放性骨折，並接受開放性治療，後
      於96年1 月8 日出院，其出院後僅於術後一個月即2 月5
      日依約回診，當時病患仍需護具保護，依病患當時病情研
      判，其不具有騎乘機車並搭載成年人之能力，就醫學而言
      ，若無傷口感染等意外情事發生，一般而言病患於手術後
      三個月內應可恢復包括騎乘機車（不包括載人）之日常生
      活能力。此有該院96年9 月26日（96）長庚院法字第0894
      號函、96年10月15日（96）長庚院法字第0964號函、97年
      1 月2 日（96）長庚院法字第1248號函附卷可稽。綜合上
      開長庚醫院之3 份公文可知，被告戊○○於案發前1 個半
      月因右手骨折住院，於案發前10日回院診治時仍需護具保
      護，且於案發時其根本尚未具有騎乘機車搭載成年人之能
      力。況證人甲○○於本院證稱其體重為68公斤等語，且本
      件竊車地點係在新竹市，依證人甲○○之證述，被告戊○○係遠自竹東鎮騎車載其至新竹市，以被告戊○○之右手
      傷勢及復原情形暨騎車之距離，實無可能由右手尚未復原
      之被告戊○○搭載重達68公斤之成年人甲○○騎乘機車遠
      自竹東鎮長途跋涉至新竹市。雖公訴人徒以被告戊○○於
      96年2 月5 日回診後即未再回診足認被告戊○○於本件案
      發之96年2 月15日時右手已完全復原暨機車後座是否載人
      未必會影響操作機車之困難度云云，然此僅係公訴人臆測
      之詞，其並未提出任何證據以實其指訴。
（三）經本院依職權查詢被告戊○○於案發之96年2 月15日當時
      ，其名下有無申辦任何行動電話，經查詢結果，被告戊○○當時並未申辦任何行動電話，此有泛亞電信股份有限公
      司基本資料查詢、速博資料查詢、台灣固網資料查詢、台
      灣大哥大資料查詢、中華電信資料查詢、遠傳電信股份有
      限公司基本資料查詢、和信電訊股份有限公司客戶資料查
      詢附卷可參，是證人甲○○所述其撥打被告戊○○之行動
      電話聯絡竊車事宜云云，亦與本院查詢結果不符，其證詞
      顯有可疑之處。雖公訴人另以被告戊○○可能係使用無需
      辦理登記的易付卡門號，且被告戊○○曾於95年10月間因
      另案至警局製作筆錄，即曾向警方表示0000000000號行動
      電話為其所使用，經查該門號為俗稱之「外勞卡」云云，
      然公訴人並未提出積極證據證明本件案發之96年2 月15日
      被告戊○○仍使用該門號之行動電話與共犯甲○○聯絡，
      要難依公訴人臆測之詞以資證明證人甲○○所述可採。
（四）至公訴人另以被告甲○○為苗栗之居民，活動地點亦多在
      苗栗地區，由被告甲○○之前案紀錄可知，被告甲○○之
      竊盜地點多半為其活動之苗栗地區，其雖亦有於新竹地區
      竊盜之案例，惟均有共犯，因在地人較為明瞭銷贓之管道
      ，而本件之犯罪地點亦在新竹地區，故本件亦應有共犯為
      是，而被告戊○○之前科紀錄，已有多次竊盜犯行，而於
      本件竊盜犯行之後，又陸續因多起竊盜案件遭警局移送，
      足見其確有竊盜之動機，再者被告戊○○於96年3 月7 日
      、5 月26日之審理期日均無故不到庭，更顯其畏罪之心態
      云云，然此等均係公訴人推測之詞，公訴人仍未提出其他
      積極之補強證據以實共犯甲○○之證述。況本件於96年2
      月19日凌晨3 時50分許經新竹縣警察局竹東分局下公館派
      出所警員丙○○查獲被告甲○○時，並未就該自小貨車採
      取任何指紋以供比對一節，亦據證人丙○○於本院審理時
      證述在卷。又被告甲○○於新竹縣警察局竹東分局供稱本
      件另有被告戊○○共同竊車暨銷贓時，並未依甲○○之供
      述前往查訪甲○○銷贓之資源回收業者以查明被告戊○○
      有無參與等情，業經證人即新竹縣警察局竹東分局警員丁○○於本院審理時證述甚詳。是本件除僅有共犯甲○○前
      後不一且疑點重重之供述、證述外，並無其他補強證據以
      資證明證人甲○○之證述為真實。參照前揭最高法院判決
      要旨，要難逕以證人甲○○之單一供述、證述作為認定被
      告戊○○參與本件竊車之依據。
四、綜上所述，本件被告戊○○被訴竊盜部分既僅有共犯甲○○
    單一之供述、證述為證，別無其他補強證據擔保共犯甲○○
    陳述之真實性，應認被告戊○○被訴本件竊盜犯行無法證明
    ，自應為無罪之判決。
據上論斷，應依刑事訴訟法第299 條第1 項前段、第301 條第1
項前段，刑法第320 條第1 項、第47條第1 項、第41條第1 項、
第38條第1 項第2 款，刑法施行法第1 條之1 ，中華民國九十六
年罪犯減刑條例第2 條第1 項第3 款、第7 條、第9 條，判決如
主文。
本案經檢察官王唯怡到庭執行職務。
中    華    民    國    97    年    6     月    9     日
                  刑事第三庭    法    官  賴淑敏
以上正本證明與原本無異。
如不服本判決應於收受本判決後10日內向本院提出上訴書狀，上
訴書狀應敘述具體理由。上訴書狀未敘述上訴理由者，應於上訴
期間屆滿後20日內補提理由書狀於本院 (均須按他造當事人之人
數附繕本 )「切勿逕送上級法院」。
中    華    民    國    97    年    6     月    9     日
                                書 記 官  劉亭筠
附錄法條：
中華民國刑法第320 條（普通竊盜罪、竊佔罪）
意圖為自己或第三人不法之所有，而竊取他人之動產者，為竊盜
罪，處5 年以下有期徒刑、拘役或5 百元以下罰金。
意圖為自己或第三人不法之利益，而竊佔他人之不動產者，依前
項之規定處斷。
前二項之未遂犯罰之。


司法院資訊處製作；財團法人民間司法改革基金會備份。
